【裁判字號】    90,交上訴,152
【裁判日期】    901130
【裁判案由】    過失致死
【裁判全文】
臺灣高等法院刑事判決                            九十年度交上訴字第一五二號
    上  訴  人  臺灣桃園地方法院檢察署檢察官
    被      告  乙○○
    指定辯護人  本院甲○辯護人
右上訴人因被告過失致死案件，不服臺灣桃園地方法院八十九年度交易字第一００號
，中華民國八十九年六月七日第一審判決（起訴案號：臺灣桃園地方法院檢察署八十
九年度偵字第四六二號）八十九年偵字第四四一一號移送併辦提起上訴，本院判決如
左：
    主  文
原判決撤銷。
乙○○從事業務之人，因業務上之過失致人於死，處有期徒刑壹年陸月，緩刑肆年。
    事  實
一、乙○○係吉祥貨運有限公司之司機，為從事駕駛業務之人，於民國八十八年十二
    月六日上午九時五十分許，因所駕駛車牌號碼ＦＹ─八一二號營業貨運曳引車煞
    車故障，至桃園縣蘆竹鄉○○路○段二八０號立寶汽車修理廠內維修車輛，到達
    後因停車位置不妥，應車廠主人己○○之要求，再倒車出廠，重新開進廠內，乙○○於重新駕車進入車廠前，早知其曳引車之空氣煞車故障，煞車性能不佳，應
    注意前方人員之排除或使之注意，以策安全，依當時之狀況，且無不能注意之情
    形，詎其仍確信為不致踩空煞車或煞車不及，疏未注意要求前方適蹲於ＨＥ─六
    四五號大貨車前保險桿處拆裝物品之廖俊儒離開或注意，仍貿然駕車前進，終因
    煞車失靈，碰撞前方靜止之ＨＦＥ─六四五號大貨車，將廖俊儒夾於兩車間，乙○○見狀急忙倒車並下車查看，雖即將廖俊儒送醫急救，廖俊儒仍因嚴重頭顱開
    放性外傷併心肺衰竭，傷重不治死亡。
二、案經桃園縣警察局大園分局報請台灣桃園地方法院檢察署檢察官相驗後自動檢舉
    偵查起訴暨移送併辦。
    理  由
一、右開事實業經被告乙○○於偵、審中坦承不諱，核與被害人廖俊儒之父己○○指
    述之情節相符，並經在場證人丙○○到庭證述屬實，復有勘察報告表、行車執照
    、駕駛執照診斷證明書及現場照片十二張附卷可稽，而被害人廖俊儒確因本件車
    禍死亡，亦經台灣桃園地方法院檢察署檢察官督同檢驗員相驗屬實，有相驗屍體
    證明書、驗斷書、勘驗筆錄在卷足憑（以上均見相驗卷）。又被告自承其曳引車
    之空氣煞車故障，前往車廠維修，於重新開車進廠前且已見及前方之廖俊儒正蹲
    於ＨＥ─六四五號大貨車前保險桿處拆裝物品等語（見相驗卷第二十頁反面），
    其自應注意使廖俊儒離開或令廖俊儒注意，竟疏未注意，仍貿然駕車向前，終因
    煞車不靈而撞及廖俊儒，其就事故之發生，自有過失。被告之前開過失，致撞及
    被害人廖俊儒致死，其過失行為與被害人之死亡間，自有相當因果關係，本件事
    證明確，被告犯行洵堪認定，應予依法論科。
二、己○○及告訴人戊○○（即廖俊儒之母），雖另指被告於第一次撞擊後再倒車作
    第二次之撞擊始致廖俊儒死亡，認被告係故意衝撞被害人，應係故意殺人，而非
    過失致人於死云云。證人即立寶修車廠員工丁○○於原審訊問時雖亦證稱﹕「﹕
    ﹕﹕不料被告竟直接撞上蹲在地上之廖俊儒，此時廖有回頭看被告，還未倒地，
    而被告有因此倒車後退，我見狀要上前將廖某表拉走，不料被告又再次往前開來
    直接撞上廖某，倒（導）致廖某流血倒地」（見原審卷第三四頁反面）。案發時
    在車廠內顧客唐從林亦證稱﹕有看見肇事車輛往前衝撞兩次各云云（見原審卷第
    五十頁反面）。然唐從林於同日證稱﹕只聽見一次撞擊聲，未聽見煞車聲，因伊
    當時低頭看報，聽見撞擊聲才抬頭，並未看見發生經過等語（見原審卷第五十頁
    ）。則碰撞之二車噸位均大，若確有二次撞擊，何以僅有一聲撞擊？證人唐從林
    所謂肇事車輛往前衝撞兩次，是否可信，已非無疑。況唐從林於本院訊問時堅指
    未於原審表示肇事車輛往前衝撞兩次，對原審筆錄之該部分記載感茫然及不解（
    見本院九十年十月十九日筆錄第五頁），並稱﹕「我看到被撞的那部車在被撞以
    後就往後跑，但因後面有個修車用的鐵架的斜坡，所以又往前滑，所以就聽到老
    闆娘在叫撞到人了」等語（同上筆錄第四頁）。丁○○及己○○亦均陳稱﹕被撞
    車之後方有個修車用斜坡之鐵架，丁○○稱，被撞貨車距斜坡起點約一尺；己○○稱，約一米多（見同上筆錄第十、十二頁），則靜止之ＨＦＥ─六四五號大貨
    車被撞擊後，往後衝上斜坡後，再向前滑下致與被告之曳引車作第二次之撞擊，
    即有可能。因之丁○○於本院訊問時雖仍證其親眼看到被告撞擊二次，並稱ＨＦ
    Ｅ─六四五號大貨車被撞擊後，應不會往後衝上斜坡後，再向前滑，因車輪下墊
    有枕木云云。經查現場照片及告訴人所提之照片，雖顯示相撞之二車之車輪下，
    均墊有枕木（見相驗卷第十三、十七頁、原審卷第二四頁）。然觀諸被告之曳引
    車前輪下竟亦有大塊枕木之事實，實不能證明ＨＦＥ─六四五號大貨車輪下之枕
    木，於撞擊前即已墊妥，況ＨＦＥ─六四五號大貨車輪下之枕木既小且平，能否
    於二車撞擊後掣止滑動，不能無疑。再對照丁○○另稱﹕「後來不知道是否因為
    乙○○緊張，又看到他撞第二次」、「可能是乙○○在第一次撞到的時候緊張，
    要打空擋，但是沒完成，就把離合器放掉，所以車子就頓一下，所以就撞到第二
    次」等語（見本院同上筆錄第九、十一、十二頁）。可知，若認二車確有第二次
    撞擊且第二次撞擊非因ＨＦＥ─六四五號大貨車被撞擊後，往後衝上斜坡再向前
    滑下所致，亦有可能係被告於第一次撞擊後緊張，於未完成空擋或倒車擋時即放
    掉離合器致汽往前頓一下，而有第二次撞擊。此由被告所辯﹕撞到後我要倒車，
    打倒擋的瞬間放開離合器等語，亦可印證。告訴人雖又以現場留有明顯之煞車痕
    ，推認被告故意為第二次撞擊。經查，被告曳引車輪下雖確有煞車痕（見原審卷
    第二三、二四頁照片）。丁○○亦稱，不可能是其他汽車所留（見本院同上筆錄
    第十四頁）。然被告果欲致被害人於死，何以又要煞車？何況事故發生時死者之
    父母均在廠內，己○○更可能在場指揮被告停車（見被告於警訊及偵查中之陳述
    ，己○○亦於檢察官訊問時亦稱﹕「我一直示意他（被告）停車」─見相驗卷第
    二一頁反面，己○○嗣否認在場指揮被告停車），被告豈可能公然故意作第二次
    之撞擊。況關於該等煞車痕，被告供稱，係因撞到後伊急著要倒車，卻於打倒擋
    的瞬間離合器放得太快，造成輪子空轉所致等語。證人丁○○亦認在該情形下，
    有可能造成該等煞車痕（見本院同上筆錄第十六頁）。足見該等煞車痕非第二次
    撞擊時被告煞車所留。再者，證人唐崇林及丁○○雖均證稱，未聽見煞車聲。然
    被告之曳引車於事故當天即因煞車故障，援請丁○○出廠檢視，丁○○檢查後認
    係空壓機打氣不足，要求被告進廠修理，被告始開至現場，此經丁○○證述在卷
    （見相驗卷第二一頁反面）。丁○○於本院訊問時更證稱﹕「因為煞車、排擋、
    離合器使用的時候，都需要空氣，如果使用次數太多，就會愈來愈少，就會沒有
    了」（見本院同上筆錄第十七頁）。參照被告自外開赴車廠，到達後又再次退出
    再進廠之事實，應認被告所辯，其事後看到空氣壓力表是零，為可採信。則靠空
    氣壓力煞車之被告之曳引車，已因空壓機喪失打氣功能，而無法煞車，唐崇林及
    丁○○所證未聽見煞車聲，即在情理之列。告訴人及己○○雖再以被告非以車頭
    正面撞擊，而係略呈斜面，認被告蓄意殺人云云。查依前開勘察報告表及現場照
    片顯示，相撞之二車幾呈正面相對，依告訴人所提照片，雖可窺見被告汽車前輪
    及車身略向右斜（見原審卷第二三頁）。就此被告辯稱：係因其左側牆邊堆置修
    車器具，伊始略向右行駛等語。參照上開告訴人所提照片，可清楚看出被告汽車
    之左側，確堆置大型油桶、垃圾桶及眾多之修理器具。被告所辯，應可採信，尚
    不得僅因被告汽車略向右偏行，即認其係故意撞人。末查，告訴人另以被告積欠
    告訴人夫妻債務，多所拖延，且惡言相向，更揚言以保險金賠償欠款，認被告有
    殺人之動機云云。然被告與告訴人夫妻相識十餘年，汽車一向交予告訴人夫妻維
    修，更是看死者自幼長大，是否會故意撞死者，實值斟酌。且被告原已積欠告訴
    人夫妻，不論故意或過失致廖俊儒死亡，對告訴人夫妻將負欠更多，對被告可謂
    一無是處，況本件事故發生後，被告即與告訴人夫妻達成和解，賠償告訴人夫妻
    三百八十萬元（見偵四六二卷第六頁調解筆錄）。綜上所述，被告明知曳引車之
    空氣煞車故障，煞車性能不佳，若勉強開車有肇事之可能，其於倒車出廠再進廠
    時，雖已看見死者在前方修車，本應示意死者離開或使之注意，卻仍貿然前行，
    終致致撞及死者，雖不能解免過失責任。然被告能自外開赴車廠，到達後且能倒
    車再前進，足見被告主觀上認曳引車尚有部分煞車功能，其未令死者離開或使之
    注意，應係確信煞車功能不致完全喪失，其且無殺人之動機及故意撞擊之行為，
    自不能以殺人罪相繩。
二、查被告係受僱於吉祥貨運有限公司擔任司機，已據其於審判中供述甚明，自為從
    事駕駛業務之人。故核被告所為，係犯刑法第二百七十六條第二項之業務過失致
    人於死罪。公訴人認被告應成立刑法第二百七十六條第一項之普通過失致死罪，
    尚有未洽，起訴法條應予變更。原審以被告罪證明確而論罪科刑，固非無見。然
    本件事故發生時，被告已看見死者在前方，已如前述，被告之肇事係因機件故障
    ，且未採取相關之安全措施。原審以被告係未注意車前狀況，與事實尚有不符。
    檢察官循告訴人之請求上訴，認被告故意撞擊死者，涉犯殺人罪嫌，指摘原判決
    不當，雖無理由，然原判決既有未當，自應由本院撤銷改判，並審酌被告前無肇
    事紀錄，過失之程度非輕、犯後態度良好，且與被害人家屬達成和解賠償相當之
    金額等一切情狀，量處如主文所示之刑。末查被告前於八十年七月十六日因竊盜
    罪服刑四月出監，於刑之執行完畢後五年內未曾受有期徒刑以上刑之宣告，此有
    台灣高等法院被告全國前案紀錄表存卷可按，其因一時疏忽，致罹刑章，事後已
    與被害人家屬和解，被告經此次教訓，當知所警惕而無再犯之虞，本院綜核其個
    人及家庭環境各情，因認其所宣告之有期徒刑，以暫不執行為適當，故併予宣告
    緩刑四年，以勵自新。
據上論斷，應依刑事訴訟法第三百六十九條第一項前段、第三百六十四條、第二百九
十九條第一項前段、第三百條，刑法第二百七十六條第二項、第七十四條第二款，罰
金罰鍰提高標準條例第一條前段，判決如主文。
本案經檢察官鍾鳳玲到庭執行職務。
中      華      民      國      九十      年    十一    月    三十      日
                              台灣高等法院刑事第七庭
                                  審判長法  官  吳  啟  民
                                        法  官  蘇  隆  惠
                                        法  官  林  瑞  斌
右正本證明與原本無異。
如不服本判決應於收受送達後十日內向本院提出上訴書狀，其未敘述上訴之理由者並
得於提起上訴後十日內向本院補提理由書（均須按他造當事人之人數附繕本）
                                        書記官  丁  淑  蘭
中    華    民    國      九十    年      十二      月        三        日
附錄本判決論罪科刑法條：刑法第二百七十六條第二項
從事業務之人，因業務上之過失犯前項之罪者，處五年以下有期徒刑或拘役，得併科
三千元以下罰金。


司法院資訊處製作；財團法人民間司法改革基金會備份。
